【裁判字號】    99,上訴,1325
【裁判日期】    991209
【裁判案由】    搶奪等
【裁判全文】
臺灣高等法院高雄分院刑事判決        99年度上訴字第1325號
上  訴  人  臺灣高雄地方法院檢察署檢察官
被      告  黃玉真
上列上訴人因被告公共危險等案件，不服臺灣高雄地方法院99年
度審訴字第1627號中華民國99年7 月6 日第一審判決（起訴案號
：臺灣高雄地方法院檢察署99年度偵字第9281號），提起上訴，
本院判決如下：
     主  文
上訴駁回。
     事  實
一、黃玉真前於民國89年間，因搶奪、竊盜及偽造文書等案件，
    經原審法院以89年度訴字第1745號判決分別判處有期徒刑4
    年、10月及3 月確定。又因偽造文書案件，經臺灣苗栗地方
    法院以88年度訴字第252 號判決處有期徒刑6 月確定，再因
    偽造文書案件，經原審法院以91年度訴字第3589號判決處有
    期徒刑4 月確定，上開案件嗣經原審法院92年度聲字第1606
    號定應執行刑為有期徒刑5 年8 月確定，於94年7 月28日因
    縮短刑期假釋出監，98年2 月26日縮刑期滿，未經撤銷假釋
    ，視為執行完畢。
二、黃玉真於98年12月1 日23時許，騎乘車輛沿高雄市三民區○
    ○○路由西往東方向行駛，行經該路段與山東街口處時，本
    應注意車前狀況，並隨時採取必要之安全措施，以避免危險
    之發生，而依當時情形，又無不能注意之情事，竟疏未注意
    車前狀況貿然行進，自後追撞前方同向由陳佩君所騎乘車牌
    號碼為TLC-729 號輕型機車，陳佩君當場人車倒地，並受有
    頭部外傷並顱內出血及顱骨骨折、雙側肺部挫傷併血胸及氣
    胸、呼吸衰竭等傷害，並經治療後仍存有頭部外傷導致言語
    區受損，無法言語及清楚表達其意念，右側肢體乏力、步態
    異常，日常生活無法自理，需人照護之重傷害。詎黃玉真明
    知車輛肇事後應即採取救護或其他必要之措施，並向警察機
    關報告等待員警到場不得駛離，竟於肇事後未停車查看隨即
    逃離現場。嗣因黃玉真另涉及搶奪案件接受警察詢問，始坦
    承肇事，陳述車禍發生經過而自首並接受裁判。
三、經高雄市政府警察局三民第一分局報請臺灣高雄地方法院檢
    察署檢察官偵查起訴。
     理  由
一、上開犯罪事實，業經被告黃玉真於警詢、偵查、原審及本院
    審理中坦承不諱，核與證人即被害人陳佩君之父陳龍於警
    詢中指訴之情節相符，並有道路交通事故現場圖、道路交通
    事故調查報告表（一）、（二）、道路交通事故談話紀錄表
    各1 份、高雄醫學大學附設中和紀念醫院99年1 月25日診字
    第990125023 號診斷證明書、照片28張等在卷可查，足認被
    告之自白與事實相符，足堪採信。又被害人陳佩君因本件事
    故嚴重頭部外傷致言語區受損，目前仍無法言語，無法清楚
    表達其意念，並因頭部外傷、右側肢體乏力，右手功能不良
    、步態異常，日常生活無法自理，需人照護等情，有財團法
    人私立高雄醫學大學附設中和紀念醫院99年6 月17日高醫附
    行字第0990002331號函再卷可稽，故被害人所受傷害係屬重
    大不治、難治之重傷害。且被害人所受之重傷害與被告之過
    失行為間，有相當因果關係。本件事證明確，被告上開犯行
    ，均堪認定。
二、核被告所為，係犯刑法第284 條第1 項後段之過失傷害致人
    重傷罪及同法第185 條之4 肇事致人傷害逃逸罪，檢察官認
    被告係犯同法第284 條第1 項（前段）之過失傷害罪，容有
    誤會，惟其社會基本事實同一，本院自應予以審究，併變更
    起訴法條。被告所犯上開各罪，犯意各別，行為互殊，應予
    分論併罰。被告有事實欄所載之前案紀錄，甫於97年8 月13
    日執行完畢，有卷附臺灣高等法院被告前案紀錄表可按，其
    受有期徒刑執行完畢，5 年以內故意再犯有期徒刑以上之肇
    事逃逸罪，為累犯，應加重其刑。又被告在未經偵查機關發
    覺上開犯罪事實前，主動向高雄市政府警察局承辦警員坦承
    上開犯行，而願接受裁判之事實，有被告警詢筆錄、原審法
    院公務電話記錄在卷可參，堪認符合自首要件，爰就被告所
    犯上開2 罪均依刑法第62條前段規定減輕其刑。被告所犯肇
    事逃逸罪有上開加重及減輕事由，應依刑法第71條第1 項先
    加後減之。
三、原審認被告罪證明確，因而適用刑法第284 條第1 項後段、
    第185 條之4 、第47條第1 項、第62條前段、第51條第5 款
    規定，並審酌被告駕車與被害人陳佩君發生交通事故後，明
    知被害人業已受傷，本應停留在現場對被害人施以救護或其
    他安全措施，竟棄被害人於不顧，率爾逃離現場，實有不該
    ，惟念被告犯後均坦承犯行，且係在未經偵查機關發覺上開
    犯行前，主動向高雄市政府警察局承辦警員坦承上開犯行，
    而願接受裁判，已如前述，足認其犯後態度尚佳，並斟酌本
    案犯罪情節、被告之智識程度及家境等一切情況，就被告所
    犯過失傷害致重傷罪、肇事逃逸罪分別量處有期徒刑4 月、
    有期徒刑7 月，並定其應執行刑。其認事用法，核無不合，
    且被告於本院審理中已與被害人達成和解，有和解筆錄可參
    ，原判決量刑亦屬允當。檢察官上訴意旨指摘原判決量刑過
    輕，為無理由，應予駁回。
四、原判決關於被告所犯搶奪、竊盜部分，業經原審法院判處罪
    刑確定，本院自不予論述。
據上論斷，應依刑事訴訟法第368條，判決如主文。
本案經檢察官高碧霞到庭執行職務。
中    華    民    國    99    年    12    月     9    日
                  刑事第九庭    審判長法  官   莊秋桃
                                      法  官   田平安
                                      法  官   范惠瑩
以上正本證明與原本無異。
過失傷害致重傷部分不得上訴。
肇事逃逸部分如不服本判決應於收受本判決後10日內向本院提出
上訴書狀，其未敘述上訴理由者，並得於提起上訴後10日內向本
院補提理由書狀（均須按他造當事人之人數附繕本）「切勿逕送
上級法院」。
中    華    民    國    99    年    12    月     9    日
                                      書記官   戴育婷
附錄本判決論罪科刑法條：
中華民國刑法第284條第1項
因過失傷害人者，處6 月以下有期徒刑、拘役或5 百元以下罰金
，致重傷者，處1 年以下有期徒刑、拘役或5 百元以下罰金。
中華民國刑法第185條之4
駕駛動力交通工具肇事，致人死傷而逃逸者，處6 月以上5 年以
下有期徒刑。

司法院資訊處製作；財團法人民間司法改革基金會備份。
